【裁判字號】    90,台上,3261
【裁判日期】    900530
【裁判案由】    偽造文書
【裁判全文】
最高法院刑事判決                                九十年度台上字第三二六一號
    上  訴  人  丙○○
    選任辯護人  王東山律師
                李美寬律師
                王瀅雅律師
    上  訴  人  甲  ○
    選任辯護人  沈培錚律師
    上  訴  人  乙○○
右上訴人等因偽造文書案件，不服台灣高等法院中華民國八十七年十二月二日第二審
判決（八十七年度上易字第六一七三號，起訴案號：台灣板橋地方法院檢察署八十六
年度偵字第一九九○三、二二六六二號），提起上訴，本院判決如左：
    主  文
上訴駁回。
    理  由
按刑事訴訟法第三百七十七條規定，上訴於第三審法院，非以判決違背法令為理由，
不得為之。是提起第三審上訴，應以原判決違背法令為理由，係屬法定要件。如果上
訴理由狀並未依據卷內訴訟資料，具體指摘原判決不適用何種法則或如何適用不當，
或所指摘原判決違法情事，顯與法律規定得為第三審上訴理由之違法情形，不相適合
時，均應認其上訴為違背法律上之程式，予以駁回。本件關於行使偽造私文書部分，
上訴人乙○○上訴意旨略稱：(一)起訴書已說明上訴人不成立行使偽造私文書罪，原審
竟對未受請求之行使偽造文書部分判決，違反不告不理原則。(二)上訴人販賣行動電話
機附送予客戶之中文操作說明書底頁，固印有告訴人公司名稱、營業地址及電話號碼
等文字，但此等字樣僅如文字表面所顯示之意義，既未加載其他如發行人、出版人、
印刷人等文字，與一般書籍版權頁之記載不同，難認其係表示告訴人所製作之意思表
示，應不具私文書性質，且其內容完全影印自告訴人之翻譯著作，並無虛偽不實，不
生偽造私文書之問題，原判決認定事實不憑證據，於法有違。(三)上訴人販賣之國際牌
行動電話機為平行輸入之真品，無須以不實文件以假亂真，所附之中文操作說明書只
是使買受人獲得簡易之中文操作方法，係何人製作根本不重要，且該說明書一望即知
係影印本，與正本顯有區別，與一般之印刷刊物不同，上訴人不必然知悉底頁內容，
附送予客戶時，不必本於該底頁內容有所主張，買受人亦不致誤信，無行使偽造私文
書可言，原審疏未查明，適用法令顯有違誤。(四)上訴人僅承認民國八十六年八月十一
日出售電話機予丙○○部分，原判決認定上訴人犯罪行為係自八十六年初起至同年八
月十一日止，散布對象包括其他不特定客戶，純係臆測推定，於法不合等語。上訴人
甲○上訴意旨與乙○○相同，並略稱：(一)上訴人僅為華佯公司名義上負責人，平時係
以駕駛計程車為生，鮮少過問公司業務，縱依證人林淑蓉之證言，亦僅能證明該公司
為上訴人所經營，不能證明上訴人實際參與行動電話之買賣，而知悉中文操作說明書
附於包裝盒內，原審憑空推論，違反證據裁判主義。(二)丙○○並非僅自華佯公司進貨
，且中文操作說明書任何人都可以影印方式重製，該說明書係丙○○自行影印的可能
性甚大，卷內並無充分證據證明上訴人從八十六年初起即交付說明書予丙○○，原審
未詳加調查，難謂適法等語。上訴人丙○○上訴意旨與乙○○、甲○相同，並略稱：
(一)上訴人販賣之行動電話機係向華佯公司販入，購入時包裝內已附有中文操作說明書
，其底頁所記載之資料猶如名片，並無意思表示內容，亦非法律上有關係之事項，且
其內容並非出於虛構，無偽造文書之可言。(二)原判決謂告訴人曾於八十六年四月三日
、五月二十日先後二次發存證信函予上訴人，但回執顯示係由大漢東宮大廈警衛室收
受，並非上訴人親自收受，原判決據以認定事實，自有未合。又上訴人僅將中文操作
說明書交付他人使用，並未本於該文書內容有所主張，即無行使之行為，況買受人亦
認識上訴人之行動電話機係平行輸入之產品，並無誤認之虞，原判決未說明上訴人有
何行使行為，亦屬理由不備等語。
惟查原判決認定上訴人甲○、乙○○、丙○○行使偽造私文書之事實，已敘明係依憑
告訴人松下資訊科技股份有限公司之指訴，證人即華佯公司職員林淑蓉、暉利通公司
職員黃皇銘之證言，上訴人甲○、乙○○、丙○○之供述，附卷之公司登記基本資料
查詢表、華佯公司八十六年八月十一日開立之統一發票、出貨單，扣案非法重製之中
文操作說明書、存證信函等資料，為其所憑之證據。卷查告訴人提出告訴時，即指陳
自八十六年初起，發現上訴人丙○○經營之暉利通公司販賣國際牌型號ＥＢ－Ｇ五○
○行動電話機附有未經告訴人授權非法重製之中文操作說明書等情，而丙○○在偵審
中迭稱上開電話機係向華佯公司購入，購入時包裝內已附有中文操作說明書，證人黃
皇銘於第一審證稱暉利通公司八十六年開始向杰生公司買（華佯公司對外仍以杰生公
司名義與人交易），買回來有拆封檢查配備，裡面有中文操作說明書等語（見一審卷
第四十二頁）；證人林淑蓉於第一審八十七年六月十八日訊問時，證稱其自八十三年
十二月一日在華佯公司任職迄今，華佯公司有銷售國際牌型號ＥＢ－Ｇ五○○行動電
話機，販賣對象為同行，甲○與乙○○均在華佯公司任職，甲○是老闆，乙○○是經
理，在倉庫有時會看到甲○，出貨單係經理乙○○簽名云云，另上訴人丙○○曾於原
審陳稱上開二紙存證信函可能是員工收到云云（見原審卷第五十頁），是原審認定上
訴人甲○、乙○○行為時間係自八十六年初起至同年八月十一日止，上訴人丙○○行
為時間係自八十六年三月間起至同年八月十五日為警查獲止，並無認定事實不憑證據
之情形，其採用上開存證信函為證據，亦無不當。上訴人等上訴意旨，分別就原判決
所認定之犯罪事實，各執己見為事實上之爭辯，並對原審採證認事職權之行使任意指
摘，難認係合法之上訴理由。又上開中文操作說明書係告訴人松下資訊科技股份有限
公司經由松下通訊工業英國有限公司授權，翻譯其英文操作說明書著作而成之改作創
作，為松下資訊公司所享有獨立著作權之語文著作，其底頁印有告訴人公司名稱、營
業所、電話號碼等字樣，足以表示該說明書為告訴人公司所制作，自屬私文書。而影
本與原本在一般情況下有相同之效果，與原本作成名義人直接表示意思之文書無異，
上訴人等於販賣行動電話機時，將冒用告訴人公司名稱為制作名義人之中文操作說明
書附送予客戶，當然有以之充作真正文書而加以行使之意思，自屬行使偽造私文書行
為，且足以生損害於告訴人之著作財產權，原判決論以行使偽造私文書罪，於法並無
不合。又檢察官就犯罪事實一部起訴者，其效力及於全部，刑事訴訟法第二百六十七
條定有明文。本件檢察官雖僅起訴上訴人等違反著作權法，起訴書上並說明上訴人等
未涉及偽造文書罪，因與起訴之違反著作權法部分有裁判上一罪關係，故不另為不起
訴處分云云。然法院審理結果，既認為上訴人等構成行使偽造私文書罪，且與已起訴
之違反著作權法事實有裁判上一罪關係，基於審判不可分原則，行使偽造私文書部分
自為起訴效力之所及，法院應就全部事實併予審判，起訴書謂偽造文書部分不另為不
起訴處分云云，並不能拘束法院，亦不生未受請求之事項予以判決之問題。上訴人等
上訴意旨徒憑己見，謂其等所為不成立行使偽造私文書罪，進而指摘原判決有適用法
則不當等違法，亦非合法之上訴理由。此部分上訴違背法律上之程式，應予駁回。至
上訴人等犯著作權法第九十三條第三款之罪部分，核屬刑事訴訟法第三百七十六條第
一款所定不得上訴於第三審法院之案件，而行使偽造私文書部分之上訴不合法，應從
程序上予以駁回，關於違反著作權法部分，自無從適用審判不可分原則，為實體上之
審判，應一併駁回。又本院既從程序上駁回上訴，上訴人乙○○請求宣告緩刑，本院
無從審酌，附此敘明。
據上論結，應依刑事訴訟法第三百九十五條前段，判決如主文。
中      華      民      國     九十     年      五      月     三十     日
                              最高法院刑事第八庭
                                  審判長法官  張  信  雄
                                        法官  賴  忠  星
                                        法官  張  清  埤
                                        法官  林  永  茂
                                        法官  蕭  仰  歸
      右正本證明與原本無異
                                              書  記  官
中      華      民      國     九十     年      六      月      六      日
                                                                       Ｋ


司法院資訊處製作；財團法人民間司法改革基金會備份。
